【裁判字號】    98,訴,533
【裁判日期】    981130
【裁判案由】    違反毒品危害防制條例
【裁判全文】
臺灣花蓮地方法院刑事判決               98年度訴字第533號
公  訴  人  臺灣花蓮地方法院檢察署檢察官
被      告  甲○○
                    （現於臺灣花蓮監獄花蓮分監執行中）
上列被告因違反毒品危害防制條例案件，經檢察官提起公訴（98
年度毒偵字第567 號），被告於本院準備程序中就被訴之事實為
有罪之陳述，經合議庭評議後，裁定由受命法官獨任進行簡式審
判程序，本院判決如下：
    主  文
甲○○施用第一級毒品，累犯，處有期徒刑拾壹月。
    事  實
一、甲○○前於民國88年間因施用毒品案件，經本院裁定送觀察
    、勒戒後，認無繼續施用毒品傾向，於88年9年1日釋放出所
    ，復於94年間因施用毒品案件，經本院判處有期徒刑10月及
    3月，應執行有期徒刑1年確定，復於96年間，因詐欺案件，
    經本院判處有期徒刑3月確定，於97年8月25日縮刑期滿執行
    完畢。詎仍不知悔改，於98年8月20 日上午某時許，基於施
    用毒品之犯意，在其位在花蓮縣鳳林鎮○○路○段357號之住
    處，以針筒注射之方式，施用第一級毒品海洛因1 次。嗣因
    另案通緝為警查獲，經其同意採尿送驗，檢驗結果呈鴉片類
    陽性反應，始查悉上情。
二、案經花蓮縣警察局鳳林分局報告臺灣花蓮地方法院檢察署檢
    察官偵查起訴。
    理  由
一、按刑事訴訟法第273條之1第1 項規定，除被告所犯為死刑、
    無期徒刑、最輕本刑為3 年以上有期徒刑之罪、或高等法院
    管轄第一審案件者外，於審判期日前之程序進行中，被告先
    就被訴事實為有罪之陳述時，審判長得告知被告簡式審判程
    序之旨，並聽取當事人、代理人、辯護人及輔佐人之意見後
    ，裁定進行簡式審判程序。經查，本件被告甲○○被訴違反
    毒品危害防制條例案件，為前開不得進行簡式審判程序以外
    之案件，且被告於本院行準備程序時就被訴事實為有罪之陳
    述，經本院告知被告簡式審判程序之旨，並聽取被告之意見
    後，爰依前開刑事訴訟法第273條之1第1 項之規定，當庭裁
    定改依簡式審判程序並由受命法官獨任審判之，合先敘明。
二、被告於上開時間、地點施用海洛因之事實，業據其於本院審
    理時坦承不諱，而被告為警查獲時採集之尿液，經送驗結果
    呈鴉片類陽性反應，此有慈濟大學濫用藥物檢驗中心檢驗總
    表、毒品案件尿液檢體採集送驗檢體紀錄表各1 份在卷可稽
    ，被告上開自白與事實相符，堪信其為真實。又毒品危害防
    制條例於92年7月9日修正公布，自93年1月9日施行，其中第
    20條、第23條將施用毒品之刑事處遇程序，區分為「初犯」
    及「5年內再犯」、「5年後再犯」。依其立法理由之說明：
    「初犯」，經觀察、勒戒或強制戒治後，應為不起訴處分或
    不付審理之裁定；經觀察、勒戒或強制戒治執行完畢釋放後
    ，「5 年內再犯」者，因其再犯率甚高，原實施之觀察、勒
    戒及強制戒治既已無法收其實效，爰依法追訴或裁定交付審
    理。至於經觀察、勒戒或強制戒治執行完畢釋放後，「5 年
    後再犯」者，前所實施之觀察、勒戒或強制戒治已足以遮斷
    其施用毒品之毒癮，為期自新及協助其斷除毒癮，仍適用「
    初犯」規定，先經觀察、勒戒或強制戒治之程序。從而依修
    正後之規定，僅限於「初犯」及「5年後再犯」2種情形，始
    應先經觀察、勒戒或強制戒治程序。倘被告於5 年內已再犯
    ，經依法追訴處罰，縱其第3次（或第3次以上）再度施用毒
    品之時間，在初犯經觀察、勒戒或強制戒治執行完畢釋放 5
    年以後，已不合於「5年後再犯」之規定，且因已於「5年內
    再犯」，顯見其再犯率甚高，原實施觀察、勒戒或強制戒治
    ，已無法收其實效，即應依該條例第10條處罰，最高法院95
    年第7 次刑事庭會議決定可資參照。查被告本次施用毒品之
    犯罪時間雖距前次觀察、勒戒釋放出所達5年以上，然其於5
    年內已再犯施用毒品案件，並經本院判處徒刑確定，顯見其
    再犯率甚高，原實施之觀察、勒戒已無法收其實效，揆諸前
    揭說明意旨，已不合於「5 年後再犯」之規定，本件事證明
    確，應依法論科。
三、按海洛因係毒品危害防制條例第2條第2項第1 款所稱之第一
    級毒品。核被告所為，係犯毒品危害防制條例第10條第1 項
    之施用第一級毒品罪。被告施用前後持有海洛因之低度行為
    ，應為施用海洛因之高度行為所吸收，不另論罪。又被告於
    96年間，因詐欺案件，經本院判處有期徒刑3 月確定，於97
    年8 月25日縮刑期滿執行完畢等情，有臺灣高等法院被告前
    案紀錄表1份在卷可參，其於5年以內故意再犯本件有期徒刑
    以上之罪，為累犯，應依刑法第47條第1 項規定加重其刑。
    爰審酌被告前科累累，素行不佳，施用毒品之種類，對自己
    身體之殘害，經觀察、勒戒仍未能戒除毒癮及其犯罪後坦承
    犯行，態度良好等一切情狀，量處如主文所示之刑，以示懲
    儆。
據上論斷，應依刑事訴訟法第273條之1第1項、第299條第1 項前
段，毒品危害防制條例第10條第1 項，刑法第11條前段、第47條
第1項之規定，判決如主文。
本案經檢察官吳宇青到庭執行職務。
中    華    民    國    98    年    11    月    30    日
                  刑事第三庭    法  官  湯國杰
以上正本證明與原本無異。
如不服本判決應於收受送達後10日內向本院提出上訴書狀，並應
敘述具體理由。其未敘述上訴理由者，應於上訴期間屆滿後20日
內向本院補提理由書(均須按他造當事人之人數附繕本)「切勿逕
送上級法院」。
中    華    民    國    98    年    11    月    30    日
                                書記官
附錄本判決論罪之法律條文：
毒品危害防制條例第10條：
施用第一級毒品者，處 6 月以上 5 年以下有期徒刑。
施用第二級毒品者，處 3 年以下有期徒刑。


司法院資訊處製作；財團法人民間司法改革基金會備份。
